【裁判字號】    99,台上,4358
【裁判日期】    990708
【裁判案由】    違反毒品危害防制條例
【裁判全文】
最高法院刑事判決            九十九年度台上字第四三五八號
上  訴  人  甲○○
選任辯護人  劉嘉堯律師
上列上訴人因違反毒品危害防制條例案件，不服台灣高等法院台
中分院中華民國九十七年九月十六日第二審判決（九十七年度上
訴字第一三七０號，起訴案號：台灣彰化地方法院檢察署九十六
年度毒偵字第五三六三號），提起上訴，本院判決如下：
    主  文
原判決撤銷，發回台灣高等法院台中分院。
    理  由
本件原判決認定上訴人甲○○有其事實欄所載犯行，因而撤銷第
一審諭知上訴人無罪之判決，改判論其以施用第一級毒品罪，量
處有期徒刑八月；固非無見。
惟查：(一)、刑事訴訟法第一百六十四條規定：審判長應將證物提
示當事人、代理人、辯護人或輔佐人，使其辨認。前項證物如係
文書而被告不解其意義者，應告以要旨。是採為判決基礎之證據
資料，必須經過調查程序，而顯出於審判庭者，始與直接審理主
義符合，否則其所踐行之訴訟程序，即屬違背法令。又卷宗內之
筆錄及其他文書可為證據者，審判長應向當事人、代理人、辯護
人或輔佐人宣讀或告以要旨。復為刑事訴訟法第一百六十五條第
一項所明定。而審判期日之訴訟程序，專以審判筆錄為證。原判
決理由一之(四)說明採法務部調查局民國九十年八月二十三日（90
）陸(一)字第9005464 號函及所謂「美國臨床化學協會出版之文獻
資料」所載之內容，為上訴人論罪之重要證據；然依原審審判筆
錄之記載，原審未於審判期日，將前開文件向當事人、辯護人提
示給予閱覽或辨識，使上訴人有充分辯解之機會，即採為上訴人
論罪之證據，難謂與直接審理主義無違，並有應於審判期日調查
之證據，而未予調查之違法。(二)、審理事實之法院，對於案內與
待證事實有重要關係，而屬依法應予調查之證據，如未依法調查
或雖已調查而未調查明白，即與證據未經調查無異，如率行判決
，其判決當然為違背法令。又證據之證明力，固屬於法院判斷之
自由，但不得違背經驗法則，如其判斷仍存有疑竇，則在究明釐
清前，尚難遽採為被告有利或不利之認定。原審認有調查上訴人
尿液檢驗結果，檢出可待因濃度152ng/ml，嗎啡濃度為503ng/ml
，有無可能因施用感冒藥水晟德「甘草止咳水」所致？且嗎啡濃
度未超過 1000ng/ml，是否斷定係施用海洛因所造成？之必要，
而函請中山醫學大學附設醫院藥物檢測中心鑑定、說明。但該醫
院僅函覆稱：服用該藥品後，以氣相層析質譜儀 （GC/MS）檢驗
尿液，有可能檢出嗎啡、可待因陽性結果。嗎啡或可待因檢出之
濃度，與服用劑量、服用頻率、飲用水多寡、個人代謝情況等因
素有關。而採驗尿液與服用藥物之時間差，亦為衡量檢出之濃度
之重要因素等語。並未就函請鑑定、說明之事項，為明確之鑑定
函覆。原審未再調查或送請其他專業機構鑑定予以釐清，逕依前
開未經調查之「美國臨床化學協會出版之文獻資料」內容自為解
讀，為上訴人不利之認定，亦嫌速斷及理由不備。上訴意旨指摘
原判決不當，尚非全無理由。應認有撤銷原判決發回更審之原因
。
據上論結，應依刑事訴訟法第三百九十七條、第四百零一條，判
決如主文。
中    華    民    國  九十九  年    七    月    八    日
                      最高法院刑事第八庭
                          審判長法官  洪  文  章
                                法官  王  居  財
                                法官  郭  毓  洲
                                法官  黃  梅  月
                                法官  邱  同  印
本件正本證明與原本無異
                                      書  記  官
中    華    民    國  九十九  年    七    月   十三   日
                                                      Ｅ

司法院資訊處製作；財團法人民間司法改革基金會備份。
